臺灣高等法院臺中分院民事判決　　　九十四年度上字第七號
　　　上　訴　人　傑廣國際金融中心管理委員會
　　　法定代理人　丙○○
　　　訴訟代理人　乙○○
　　　被　上訴人　甲○○
右當事人間請求給付管理費事件，上訴人對於民國九十三年十一月十九日臺灣臺中地
方法院九十三年度訴字第一二二一號第一審判決提起上訴，本院於九十三年二月十五
日言詞辯論終結，茲判決如下：
      主      文
上訴駁回。
第二審訴訟費用由上訴人負擔。
      事      實
一、上訴人聲明求為判決：(一)原判決廢棄。(二)被上訴人應給付上訴人新臺幣壹佰伍拾
    肆萬參仟零貳拾參元及自起訴狀繕本送達翌日起至清償日止，按年息百分之五計
    算之利息。(三)第一、二審訴訟費用由被上訴人負擔。其陳述略以：
  (一)被上訴人於民國（下同）九十三年二月間，依法院強制執行拍賣程序，取得坐落
    臺中市○○區○○路三段二四一號傑廣國際金融中心大樓其中二二樓之一、二三
    樓之一房屋（下稱系爭房屋）所有權，而上訴人為該大樓之管理委員會。因系爭
    房屋之原所有人即訴外人馬亞林，自八十七年十一月起至九十三年二月止，共積
    欠管理費新臺幣（下同）一百五十四萬三千零二十三元。為此依公寓大廈管理條
    例第二十四條及該大樓住戶規約第十條第七項，請求被上訴人給付前手馬亞林所
    積欠之管理費及其法定遲延利息。
  (二)被上訴人已取得區分所有權人之權利，而本大樓至拍賣月份之財報表，共結餘柒
    佰玖拾壹萬零柒佰參拾玖元正，也就是說，被上訴人之權利，以平均分來說，也
    有參拾肆萬元之基金，然被上訴人及原區分所有權人均未付出，何來享受此權利
    ，故被上訴人自應依法繳納積欠之管理費。況法院係按現況點交，而拍定前房屋
    之滲水問題，支出修繕費用，而原區分所有權人尚留有動產三台氣冷式冷氣主機
    共三十噸，亦為被上訴人在使用，則被上訴人應無不負擔所欠管理費之道理。又
    被上訴人不尊重法律，在原審曾開庭不出庭，依法亦應判決被上訴人敗訴，命其
    給付前手所欠之管理費。
二、被上訴人聲明求為判決：(一)上訴駁回。(二)第二審訴訟費用由上訴人負擔。其陳述
    略以：按公寓大廈管理條例第二十四條規定之立法目的，是為避免特定繼受人於
    繼受後主張其未參加規約之訂定而不受規約之拘束，至於已具體發生之管理費給
    付義務，則不在該條規範之範圍內。亦即繼受人係繼受規約之地位，而非繼受已
    發生之債務。上訴人主張被上訴人應繼受前手所積欠之管理費，於法無據。另縱
    認被上訴人須繼受前手積欠之管理費，惟上訴人之管理費請求權，部分亦已罹於
    時效而消滅，不得再向被上訴人請求給付。
      理      由
一、上訴人主張：被上訴人於九十三年二月間，依法院強制執行拍賣程序，取得坐落
    臺中市○○區○○路三段二四一號傑廣國際金融中心大樓其中二二樓之一、二三
    樓之一系爭房屋所有權，而上訴人為該大樓之管理委員會，因系爭房屋之原所有
    人即訴外人馬亞林，自八十七年十一月起至九十三年二月止，共積欠管理費一百
    五十四萬三千零二十三元，為此乃依公寓大廈管理條例第二十四條及該大樓住戶
    規約第十條第七項，請求被上訴人給付前手馬亞林所積欠之管理費及法定遲延利
    息等語。
二、被上訴人則以：公寓大廈管理條例第二十四條規定之立法目的，是為避免特定繼
    受人於繼受後主張其未參加規約之訂定而不受規約之拘束，至於已具體發生之管
    理費給付義務，則不在該條規範範圍內。亦即繼受人係繼受規約之地位，而非繼
    受已發生之債務。上訴人主張被上訴人應繼受前手積欠之管理費，於法無據。另
    縱認被上訴人須繼受前手積欠之管理費，惟上訴人之管理費請求權，部分亦已罹
    於時效而消滅等語，資為抗辯。
三、本件兩造之主張及抗辯，各如前述。經查：被上訴人係於九十三年二月間經法院
    拍賣取得系爭房屋所有權，而為傑廣國際金融中心大樓建物之區分所有權人，上
    訴人為該大樓之管理委員會，此為兩造所不爭執之事實。而兩造所爭執者在於被
    上訴人取得系爭房屋所有權之前，其前手馬亞林所積欠之管理費，被上訴人依公
    寓大廈管理條例第二十四條第一項規定，是否應繼受該已發生之債務？又被上訴
    人是否應依該大樓住戶規約第十條第七項，負擔其前手馬亞林所積欠之管理費？
    若應繼受或負擔，其金額若干？此債權請求權是否已罹於時效？爰分析說明如下
    ：
  (一)按所謂債之關係，指一方當事人得向他方當事人請求一定給付之法律關係，具有
    相對性，即一方當事人僅得向他方當事人主張，不得向第三人主張。此債之相對
    性，一基於債之本質，二亦顧及交易安全（蓋因債之關係缺乏公示性），而為民
    法之基本原則。現行法上為突破債之相對性，設有民法第四百二十五條、第四百
    二十五條之一（買賣不破租賃）等條文，即在法律特別規定之情形下，使債權具
    有物權化之效力。衡諸憲法第十五條保障人民財產權規定及司法院大法官會議釋
    字第四百號解釋（憲法第十五條關於人民財產權應予保障之規定，旨在確保個人
    依其財產權之存續狀態行使其自由使用、收益及處分之權能，並免於遭受公權力
    或第三人之侵害，俾能實現個人自由、發展人格及維護尊嚴）意旨，上開具有物
    權效力之債之關係，應以法律有明文規定者為限。此由我國民法於九十一年六月
    二十六日修正時，特將最高法院四十八年台上字第一四五七號判例要旨明文化為
    民法第四百二十五條之一規定，益臻明確。是如欲突破債之相對性原則，而使債
    之關係具有例外可拘束第三人之效力，必須有法律之明文規定者始得為之。
  (二)本件上訴人與系爭房屋原所有人馬亞林間有關給付管理費之權利義務，乃屬債之
    關係，參諸前開說明，本即具有相對性，在法律未有明文規定之情形下，上訴人
    應以不得向第三人請求為原則。上訴人固主張依據公寓大廈管理條例第二十四條
    及該大樓住戶規約第十條第七項規定，被上訴人應繼受其前手所積欠之管理費，
    但查：
  九十二年十二月三十一日修正前之公寓大廈管理條例第二十四條「區分所有權之
    繼受人應繼受原區分所有權人依本條例或規約所定之一切權利義務」規定，其立
    法目的是為避免特定繼受人於繼受後主張未參加規約之訂定不受規約之拘束，為
    使規約對於繼受人亦有拘束力所為規定，性質上屬於「契約地位」之繼受規定，
    而非「已具體發生債務」之繼受規定。亦即後手對其繼受後所產生權利義務悉依
    原相關條例或規約定之，至於已具體發生之債務，如前手所積欠之管理費，則不
    在規範範圍內（臺灣高等法院暨所屬法院八十九年法律座談會研討結果參照）。
  上開條文嗣於九十二年十二月三十一日修正，惟該次修正僅增加繼受人應於繼受
    前向管理負責人或管理委員會請求閱覽或影印規約等相關文件，並未改變前述繼
    受人繼受契約地位而非繼受已發生債務之旨，且由該次修正將法條文字修正為：
    「區分所有權之繼受人：：：應於繼受後『遵守』（原法條文字為「繼受」）原
    區分所有權人依本條例或規約所定之一切權利義務事項」，益見該條規範目的在
    於約束繼受人應遵守同條例或規約之規定，並無令後手承擔前手所積欠債務之意
    。是公寓大廈管理條例第二十四條規定，並無使債之關係具有物權化而得以拘束
    第三人之效力，上訴人據此主張被上訴人應繼受其前手所積欠之管理費，殊無足
    取。
  系爭房屋之大樓住戶規約第十條第七項雖規定：「若本大樓區分所有權人所屬之
    房屋因債務或其他原因遭致法院查封拍賣，其承購者須負擔其積欠之管理費」，
    然上開規約乃該大樓住戶基於居住、使用關係，為達成共同利益所為之平行意思
    表示，性質上類似團體協約或自治規章，與國家制訂之法律層次有別，該項規約
    逕自將管理委員會向住戶收取管理費之債權賦予物權化之效力，有違債之相對性
    之基本原則。且該項規約將原屬前手之債務，移轉由後手承擔，究其實質應為債
    務承擔，依民法第三百條、第三百零一條規定，須第三人與債權人訂立契約承擔
    債務或第三人與債務人訂立契約承擔債務並經債權人承認，始生移轉效力。本件
    被上訴人既未與上訴人或其前手訂立契約承擔前手積欠之管理費債務，上訴人不
    能單憑前述住戶規約第十條第七項之規定，即主張被上訴人應承擔前手所積欠之
    管理費債務。
四、綜上所述，被上訴人並無繼受或負擔其前手馬亞林所積欠管理費之義務，則該管
    理費債權金額若干，及其請求權是否已罹於時效而消滅，即無庸再予審酌。從而
    上訴人請求被上訴人給付前手積欠之管理費一百五十四萬三千零二十三元及其法
    定遲延利息，即為無理由，不應准許。原審為上訴人敗訴之判決，並無不合。上
    訴意旨指摘原判決不當，求予廢棄改判，為無理由，應予駁回。
五、本件事證已臻明確，兩造所提其餘攻擊防禦方法及舉證，與判決結果不生影響，
    爰不一一論述。
六、據上論結，本件上訴為無理由，依民事訴訟法第四百四十九條第一項、第七十八
    條，判決如主文。
中　　　華　　　民　　　國　　九十四　　年　　　二　　　月　　二十五　　日
~B1民事第五庭審判長法　官　陳滿賢
~B2　　　　　　　　法　官　朱　樑
~B3　　　　　　　　法　官　古金男
右為正本係照原本作成。
如對本判決上訴，須於收受判決送達後二十日內向本院提出上訴書狀，其未表明上訴
理由者，應於提出上訴後二十日內向本院提出上訴理由書(須按他造人數附具繕本)。
上訴時應提出委任律師為訴訟代理人之委任狀。具有民事訴訟法第四百六十六條之一
第一項但書或第二項之情形為訴訟代理人者，另應附具律師及格證書及釋明委任人與
受任人有該條項所定關係之釋明文書影本。
~B 　 　　　　　　書記官　王麗英
中　　　華　　　民　　　國　　九十四　　年　　　二　　　月　　二十五　　日
                                                                        Ｈ
